臺灣臺中地方法院小額民事判決
111年度豐小字第305號
原      告  新安東京海上產物保險股份有限公司台中分公司

法定代理人  王文龍  
訴訟代理人  洪銘遠    （兼送達代收人）

            張莉貞  
被      告  陳明裕  
上列當事人間請求侵權行為損害賠償(交通)事件，本院於民國11
1年6月21日言詞辯論終結，判決如下：
    主      文
被告應給付原告新臺幣21,017元，及自民國111年2月28日起至償
日止，按年息百分之5計算之利息。
訴訟費用新臺幣1,000元由被告負擔。
本判決得假執行。但被告如以新臺幣21,017元為原告預供擔保，
得免為假執行。
    事實及理由
一、原告主張：被告於民國109年10月9日8時59分許，駕駛車牌
    號碼000-00號民營公車大客車（下稱337-FZ大客車），沿文
    心南路外車道直行往建國南路方向行駛時，因駕駛疏忽，不
    慎碰撞沿文心南路中外車道直行往建國南路方向行駛，而由
    原告承保、訴外人聖玨國際有限公司所有，並由訴外人謝瑞
    春駕駛之BCR-6829號自用小客車（下稱系爭車輛），致系爭
    車輛受損（下稱系爭事故），經送修系爭車輛，共支出修理
    費新臺幣（下同）21,490元，原告已依保險契約悉數理賠，
    爰依保險法第53條第1項及民法侵權行為規定代位請求被告
    賠償21,017元（已扣除系爭車輛之零件折舊）等語，並聲明
    ：被告應給付原告21,017元，及自起訴狀繕本送達翌日起至
    清償日止，按年息百分之5計算之利息。
二、被告則以：系爭事故之發生係因被告駕駛337-FZ大客車難以
    防備訴外人謝瑞春駕駛系爭車輛超車不當及偏行之駕駛行為
    ，臺中市政府警察局道路交通事故初步分析研判表所載之肇
    事原因顯與事實不符。又訴外人謝瑞春有向原告坦承系爭車
    輛於系爭事故發生前即有右後葉子板凹損及鏽蝕狀況，及右
    後門有大面積擦損並有補漆痕跡，而系爭事故僅造成系爭車
    輛原右後葉子板凹損旁之輕微擦傷；且337-FZ大客車左前方
    向側燈受損處離地面高度79公分，經比較與系爭車輛同款車
    型之車輛，原告請求系爭車輛右後門受損之高度離地面為42
    公分，明顯不符合337-FZ大客車左前方向側燈外殼擦損之高
    度，系爭車輛僅右後葉子板受損處符合337-FZ大客車左前方
    向側燈受損高度，故排除系爭車輛原右後葉子板凹損之費用
    ，原告請求之必要修理費用應以板金1,000元及烤漆2,800元
    為合理，系爭車輛其餘受損均非系爭事故所造成等語，資為
    抗辯。並聲明：㈠原告之訴駁回。㈡如受不利判決，願供擔保
    請准宣告免為假執行
三、本院得心證之理由：
  ㈠本件原告主張被告於上開時、地駕駛337-FZ大客車，不慎與
    系爭車輛發生擦撞，致系爭車輛受損，原告為此賠付系爭車
    輛修理費等情，業據原告提出理算作業表、理賠案件簽收單
    、電子發票證明聯、系爭車輛行車執照、臺中市政府警察局
    道路交通事故當事人登記聯單、初步分析研判表、道路交通
    事故現場圖、估價單、估價維修工單、系爭車輛受損照片、
    電子發票證明聯等為證（見本院卷第21至41頁），並經本院
    向臺中市政府警察局第三分局調閱系爭事故之相關資料，核
    閱無訛（見本院卷第47至73頁）；被告對於系爭事故之發生
    不爭執，堪信原告此部分主張之事實為真正。惟被告就系爭
    事故之肇事責任、原告請求之項目及金額俱有爭執，並以上
    開情詞置辯。
  ㈡按因故意或過失，不法侵害他人之權利者，負損害賠償責任
    ；不法毀損他人之物者，被害人得請求賠償其物因毀損所減
    少之價額；按汽車、機車或其他非依軌道行駛之動力車輛，
    在使用中加損害於他人者，駕駛人應賠償因此所生之損害。
    但於防止損害之發生，已盡相當之注意者，不在此限，民法
    第184條第1項前段、第196條、民法第191條之2分別定有明
    文。又按汽車行駛時，駕駛人應注意車前狀況及兩車並行之
    間隔，並隨時採取必要之安全措施，道路交通安全規則第94
    條第3項前段亦規定甚明。經查，被告固抗辯訴外人謝瑞春
    就系爭事故之發生亦有肇事責任云云，然被告於警詢時稱：
    「我沿文心南路外側車道直行往建國南路端行駛，停等完紅
    燈，綠燈起步有查看來車，直行進入路口欲往中外車道端，
    過停止線時，對方突向我左方同向過來，雙方發生碰撞。」
    等語；而訴外人謝瑞春於警詢時陳稱：「我沿文心南路中外
    車道直行往建國南路端行駛，直行時前方綠燈，未發現對方
    ，在車道突聽到碰撞聲，始發現有碰撞」等語；參以卷附之
    道路交通事故現場圖所載：「1車（自小客：BCR-6829號）
    沿文心南路中外車道直行往建國南路端行駛，2車（營大客
    ：337-FZ號）沿文心南路外側車道直行往建國南路端行駛，
    於肇事地點1車右後車身與2車左前車身發生碰撞，...」等
    節（見本院卷第49頁）。則事發前，訴外人謝瑞春之車輛係
    行駛在文心南路中外車道，而被告之車輛則行駛在右側之外
    側車道，嗣而被告之車輛左前車頭撞及訴外人謝瑞春之車輛
    右後車身，足認被告駕駛337-FZ大客車，並未注意兩車並行
    之間隔，即貿然往中外車道端行駛，致與左方同行向之系爭
    車輛發生擦撞無訛，而臺中市政府警察局道路交通事故初步
    分析研判表亦同此認定（見本院卷第73頁），是被告違反前
    開道路安全規則甚明，對於防止損害之發生顯未盡相當之注
    意，就系爭事故之發生自有過失，且被告之過失行為與系爭
    車輛受損間有相當因果關係。至依被告所提出之監視器畫面
    截圖，尚無法看出訴外人謝瑞春駕駛系爭車輛有跨越線道之
    情事，被告自應負全部過失責任甚明，是被告上揭辯解，尚
    無可採。是原告依上開規定請求被告負侵權行為損害賠償之
    責，於法自屬有據。
  ㈢而民法第196條所謂因毀損減損之價額，得以修復費用為估定
    之標準，但以必要者為限，例如修理材料以新品換舊品應予
    折舊，最高法院79年度第9次民庭會議決議闡釋甚明。本件
    被告既過失不法毀損系爭車輛，已如上述，是揆諸前開規定
    ，自應負侵權行為損害賠償責任，則原告以修復金額作為賠
    償金額，自屬有據。又系爭車輛之零件修理既係以新零件更
    換被損之舊零件，是依上說明，自應將零件折舊部分予以扣
    除。查系爭車輛送修而支出修理費21,490元，其中零件1,01
    5元、工資9,675元、烤漆10,800元，此有原告提出之估價維
    修工單及統一發票附卷可稽（見本院卷第23頁、第35至37頁
    。而依行政院所頒「固定資產耐用年數表」及「固定資產折
    舊率表」之規定，自用小客車之耐用年數為5年，依定率遞
    減法每年折舊千分之369，再參照卷附之系爭車輛行車執照
    影本，其上載明該車係於108年6月出廠（見本院卷第25頁，
    未載日故以15日計算），直至109年10月9日本件事故發生日
    止，實際使用日數約為1年3月又24日，依「營利事業所得稅
    結算申報查核准則」第95條第8項所定「固定資產提列折舊
    採用定率遞減法，以1年為計算單位，其使用期間未滿1年者
    ，按實際使用之月數相當於全年之比例計算之，不滿1月者
    ，以月計」。因此，系爭車輛應以使用1年4月期間計算折舊
    。依此方式核算扣除折舊額後，得請求之零件修理費為561
    元（計算式如附表），加計工資及烤漆費用後，則被告應賠
    償之必要修理費總計為21,036元（計算式：561＋9,675＋10,8
    00＝21,036）。是以，本件原告僅請求必要修理費用21,017
    元，自應准許。
  ㈣至被告雖抗辯兩車僅有輕微擦撞，系爭車輛維修之項目非全
    因被告之行為所致云云，惟經本院函詢維修系爭車輛之群喜
    汽車河南服務廠，有關維修項目是否均針對本件車禍所致之
    車損進行維修，及維修工單上是否有顯然不屬於該車禍之維
    修項目（見本院卷第127頁），群喜汽車事業股份有限公司
    則函覆系爭車輛維修項目經確認與保險公司核批項目內容無
    訛，均依估價單上載項目如實維修，車輛受損部位確為碰撞
    所致，是否為車禍所造成，應由保險公司回覆等語（見本院
    卷第147頁）；佐以臺中市政府警察局交通事故補充資料表
    第3點雙方車輛損壞部位及詳細情形所載，系爭車輛為右後
    葉子板、車門擦痕凹陷等情（見本院卷第71頁）；再觀原告
    所提估價維修工單上所示之維修項目，均為右後門、右後葉
    子鈑，則原告依估價維修工單所示之項目及金額，請求被告
    給付維修費用，難認有何不符實際之處，是被告此部分所辯
    ，尚難憑採。
  ㈤末按給付無確定期限者，債務人於債權人得請求給付時，經
    其催告而未為給付，自受催告時起，負遲延責任。其經債權
    人起訴而送達訴狀，與催告有同一之效力；遲延之債務，以
    支付金錢為標的者，債權人得請求依法定利率計算之遲延利
    息；應付利息之債務，其利率未經約定，亦無法律可據者，
    週年利率為百分之五，民法第229條第2項、第233條第1項前
    段、第203條分別定有明文。本件原告對於被告之前揭侵權
    行為損害賠償請求權，係屬給付無確定期限之金錢債權，既
    經原告起訴而起訴狀繕本於111年2月17日合法寄存送達（於
    111年2月27日發生效力），有本院送達證書在卷可按（見本
    院卷第75頁），則原告請求被告給付自起訴狀繕本送達翌日
    即111年2月28日起至清償日止，按年息百分之5計算之遲延
    利息，應屬有據。
四、綜上所述，原告依保險代位及侵權行為之法律關係，請求被
    告給付21,017元，及自111年2月28日起至清償日止，按年息
    百分之5計算之利息，為有理由，應予准許。
五、本件事證已臻明確，兩造其餘攻擊防禦方法及所舉證據，經
    審酌結果，與本件判決結論均無影響，爰不一一論述，附此
    敘明。
六、本判決係依小額訴訟程序所為被告敗訴之判決，依民事訴訟
    法第436條之20規定，應依職權宣告假執行。又被告陳明願
    供擔保請准宣告免為假執行（見本院卷第131頁），核無不
    合，爰酌定相當擔保金額宣告之。
七、依民事訴訟法第78條、第436條之19第1項規定，確定訴訟費
    用額為1,000元（即原告繳納之第一審裁判費1,000元），由
    被告負擔。
中　　華　　民　　國　　111 　年　　6 　　月　　30　　日
                  豐原簡易庭    法  官  廖弼妍
如不服本判決，應於判決送達後20日內，以判決違背法令為理由
，向本院提出上訴狀並表明上訴理由（上訴理由應表明：一、原
判決所違背之法令及其具體內容；二、依訴訟資料可認為原判決
有違背法令之具體事實），如於本判決宣示後送達前提起上訴者
，應於判決送達後20日內補提上訴理由書（須附繕本）。
以上為正本係照原本作成。
中　　華　　民　　國　　111 　年　　6 　　月　　30　　日
                                書記官  陳貴卿
附表
折舊時間           金額
第1年折舊值        1,015×0.369=375
第1年折舊後價值    1,015-375=640
第2年折舊值        640×0.369×(4/12)=79
第2年折舊後價值    640-79=561